---
title: "learnrパッケージのサンプル"
date: "`r format(Sys.time(),'%Y-%m-%d')`"
author:
- "タナカ ケンタ"
- "(https://mana.bi/)"
output:
  learnr::tutorial
runtime: shiny_prerendered
editor_options: 
  chunk_output_type: inline
---

```{r setup, include=FALSE}
library(learnr)
```

## About learnr package

[learnr](https://rstudio.github.io/learnr/)パッケージは、R言語の学習コンテンツを作成するためのパッケージです。RStudio社によって開発されています。

## Loading learnr package

learnrパッケージを使用して学習コンテンツを作成するには、**learnrパッケージを読み込んだRMarkdown文書を作成する**必要があります。このファイル自身がそれです。RMarkdown文書の作成法については詳しくは触れませんが、[R Markdown入門](https://kazutan.github.io/kazutanR/Rmd_intro.html)などを参照してください。以下のように、文書中のヘッダー (YAML) において、`output`および`runtime`を適切に指定します。また、`setup`チャンクで、learnrパッケージを読み込みます。

```
output:
  learnr::tutorial
  runtime: shiny_prerendered
```

<pre><code>```{r setup, include=FALSE}
library(learnr)
```</code></pre>

## Making exercise chunk

learnrパッケージを読み込んだ状態で、RMarkdownのチャンクに`exercise=TRUE`とオプションを指定すると、そのコードは学習者 (コンテンツの実行者) が実行して動作を確認できるexerciseチャンクになります。なお、exerciseチャンクには個別の名前が必要です。

<pre><code>```{r code01, exercise=TRUE}
...
```</code></pre>

以下に実際のexerciseチャンクの例を示します。この文書を、learnrパッケージをインストールした環境で、RStudioで開くと、上部に "Run Document" というボタンが表示されるので、ボタンを押すとコンパイルされ、別ウィンドウで学習用コンテンツとして開きます。

```{r code01, exercise=TRUE}
a <- 1
a
b <- c(3, 3, 4)
b
b[c(1, 3)]
```

なお、それぞれのチャンクは独立して実行されるため、前のチャンクで読み込んだパッケージや作成したオブジェクトは引き継がれません。複数のチャンクで使用するパッケージなどは、セットアップ用のチャンクを作成し、それを継承すると便利です。継承は、`exercise.setup="チャンク名"` として指定します。

<pre><code>```{r code00, exercise=FALSE, include=FALSE, message=FALSE, warning=FALSE}
library(...)
```</code></pre>

<pre><code>```{r code01, exercise=TRUE, exercise.setup="code00"}
...
```</code></pre>

また、exerciseチャンクではヒントや解答を学習者に提示することもできます。チャンク名の後ろに `-hint` または `-solution` と続けた別のチャンクを作成し、そこにヒントや解答を記述します。以下に例を示します。

```{r code02, exercise=TRUE}
# Q: 値 "3, 3, 4" からなるベクトルを作成し、オブジェクトaに格納しなさい
# コード

# 結果の確認
a
```

```{r code02-hint}
# オブジェクトに値を代入するには <- を使います。
x <- 1

# ベクトルを作成するには c() を使います。
y <- c(1, 2, 3)
```

```{r code02-solution}
a <- c(3, 3, 4)
```

また、学習者が入力したコードのチェックを行い、フィードバックする機能もありますが、別途必要となるgradethisパッケージの挙動が安定しない (2019年12月時点) ため、ここでは取り上げません。[learnrパッケージのドキュメント](https://rstudio.github.io/learnr/exercises.html#exercise_checking)を参照してください。

## Making question

チャンク内で `question()` 関数を使用すると、選択式の問題を作成できます。

<pre><code>```{r q01, echo=FALSE}
question("問題文", answer("選択肢1", message = "解説1"),
                  answer("選択肢2", correct = TRUE, message = "解説2"),
                  allow_retry = TRUE)
```</code></pre>

`question()` 関数内で `answer()` 関数を使い、選択肢を作成します。正解となる選択肢には `correct = TRUE` オプションを指定します。`allow_retry = TRUE` オプションを指定すると、何度も回答できます。以下に例を示します。

```{r q01, echo=FALSE}
question("tidyverseパッケージの中心的な開発者は誰でしょう？",
         answer("Richard Matthew Stallman", message = "ストールマンはGNUプロジェクトの尊師です。"),
         answer("Hadley Wickham", correct = TRUE),
         answer("HOXO-M", message = "ホクソエムは日本の匿名知的集団です。"),
         allow_retry = TRUE
         )
```

## Making exercise with other language

[learnrパッケージのissue](https://github.com/rstudio/learnr/pull/310)で議論されていた、R以外の言語 (Python, SQLなど) への対応が実装されたようなので、試してみます。もちろん、他の言語を実行するためにはその言語の実行環境が必要です。ここでは、Pythonの例を作成します。

なお、2020年1月12日現在、この機能はGitHubのmasterブランチにはマージされていないため、以下のように対応するブランチをクローンし、手元でパッケージをコンパイルしてインストールする必要があります。
```
$ git clone -b exercise_language https://github.com/rstudio/learnr.git
$ R CMD build learnr
$ R
...
install.packages("learnr_0.10.0.9000.tar.gz")
```

下記のPythonコードを実行するチャンクを作成し、exerciseとして機能するか確認します。

<pre><code>```{python python01, exercise=TRUE}
a = [3, 3, 4]
a

import numpy as np
np.sqrt(a)
```</code></pre>

```{python python01, exercise=TRUE}
a = [3, 3, 4]
a

import numpy as np
np.sqrt(a)
```